臺灣臺中地方法院刑事判決　　　　　　 94年度易緝字第210號
公　訴　人　臺灣臺中地方法院檢察署檢察官
被　　　告　乙○○
上列被告因詐欺案件，經檢察官提起公訴（84年度偵字第5208號）
，本院判決如下：
主    文
乙○○無罪。
理    由
一、公訴意旨略以：被告乙○○明知已無支付能力，竟基於意圖
    為自己不法所有之概括犯意，自民國八十三年十月二十三日
    起至同年十一月二十六日止，至臺中市甲○○經營之「安妮
    公主飲料店」內，多次大肆消費，共計新臺幣（下同）十萬
    九千五百元，並均以化名「謝建南」之名義簽發本票抵付帳
    款，惟屆期分文未償，且嗣經甲○○多次催討，均置之不理
    。因認被告涉犯刑法第三百三十九條第一項之詐欺取財罪嫌
    。並以告訴代理人丙○○之指訴、本票影本六紙等為其論據
    。
二、按刑法第三百三十九條第一項詐欺罪之成立，以意圖為自己
    或第三人不法所有，以詐術使人將本人或第三人之物交付為
    要件。所謂以詐術使人交付，必須被詐欺人因其詐術而陷於
    錯誤，若其使用方法，不能認為詐術，亦不致使人陷於錯誤
    ，即不構成該罪，最高法院四十六年臺上字第二六０號判例
    可資參照；再債務不履行之樣態繁多，有因當事人間存有抗
    辯事由而不履行者，有因債務人事後財務惡化致一時不能履
    行者，甚且有債務人惡意之不履行者，然其是否構成刑法第
    三百三十九條第一項之詐欺罪，非可一概而論，端視債務人
    於取得款項之初，是否有為自己或第三人不法所有之意圖，
    及其所使用之方法是否為詐術，並因而使人陷於錯誤，非謂
    一有不履行之情形，即應論以詐欺罪責。
三、訊據被告固坦承於前揭期間至「安妮公主飲料店」內消費並
    簽發本票抵付帳款，惟嗣均未予兌現清償等情，惟堅決否認
    有何詐欺犯行，辯稱：伊係因工作上應酬之需始至店內消費
    ，伊是時尚有工作，故有能力至該處消費，嗣因伊原欲承接
    之建築工程未能順利承攬，故無力清償所欠消費款項等語。
    經查：
（一）詐欺罪之施用詐術：證人丙○○於本院證稱：「（問：那
      段時間你是如何認識被告？）他是到我們店內消費客人的
      員工，他有跟他老闆一起來我們店內消費」、「（問：本
      件是何人去你店裡消費所積欠的？）就是被告和他的朋友
      一起來的，由被告簽帳，每次都是由被告帶不同的人來消
      費」、「（問：被告帶不同的人到你店內消費，為何與被
      告同行的人不付帳，而係由被告賒帳？）為何由被告付帳
      是他們私人的事情，但我們只認識被告，我們本來不讓他
      簽帳，但被告一再跟我們講說他何時可以領到錢就可以來
      付款」、「（問：為何本來不想讓被告簽帳？）因為他與
      他老闆只來過一次，我與被告只有一面之緣，我對被告的
      信用狀況不清楚，所以不想讓他簽帳，但他一再強調等他
      領到錢就會來付款，且其他與他同來的人也沒有付款的意
      思，所以才讓他簽帳」、「 (問：被告第一次簽帳未付時
      ，為何你還連續讓他賒帳？）因為他一直說他會在一定的
      期間內把所有的帳付清，因為我們希望他付清所有款項，
      所以才一直信任他一再給他簽帳，後來簽帳達六次後，我
      們打電話到他家找不到人，他也都沒有再來店內，所以我
      們才提出告訴」等語（本院卷第五十七、五十八頁），則
      以被告歷次至該「安妮公主飲料店」店內消費之時，既僅
      空泛言稱下次定會結清所欠款項等語，且證人丙○○既不
      諱言對被告之信用不清楚等語，亦見被告並未有何膨脹信
      用之言語或行為，是自難認被告有何虛構事實施用詐術之
      行為。
（二）詐欺之陷於錯誤：本案證人丙○○係於「安妮公主飲料店
      」擔任副總經理，而該店如遇客人欲簽帳消費，俱由店內
      經理負責等情，業據證人甲○○即該店之負責人、丙○○
      等於本院證述明確（本院卷第五十五、五十七頁），又證
      人丙○○於本院復證稱：「（問：你處理一般客戶簽帳的
      準則為何？）一般我們原則上不讓客人簽帳，被告是消費
      完後才說無法付現，如果是來店內消費很多次的熟客，他
      如果偶而一兩次無法付現，我們會破例」、「（問：被告
      既非熟客，為何在他第三次到店內不拒絕他消費即可？）
      因為他帶朋友來叫我給他個面子，又說他下次會還錢」等
      語（本院卷第六十一頁），惟如前所述，證人丙○○既與
      被告僅只一面之緣且素無其他往來，乃證人丙○○竟於被
      告前欠款項未予清償之情形下，竟仍同意被告以簽立本票
      之方式陸續記帳消費，審酌證人丙○○等經營該店應係為
      求營利，苟非有其營業利益上之考量，衡情要無仍陸續提
      供被告飲食等之必要，是堪認證人丙○○之所以陸續同意
      被告消費簽帳，乃係其自行估量自身主、客觀情事所致，
      亦即其經營方式上本即同意客戶於一定之額度內以簽帳之
      方式消費，是自亦難認證人丙○○有何陷於錯誤致為財產
      處分之情形。
（三）詐欺罪之主觀犯意部份：本案被告既否認犯罪，而行為人
      對行為是否認識及具不法所有意圖，涉及行為人主觀意思
      ，故被告是否意圖為自己不法所有，自應透過外在所顯現
      的客觀事實，即被告取得財物之手段、交易過程等情況證
      據綜合審認。
　１、被告於本案發生時係從事建築工地之工作，且有一定之收
  　　入等情，業據證人丙○○證述在卷（本院卷第五十八、五
    　十九頁），又本案被告於店內之消費金額，最少者為一萬
      元，最高者達三萬五千元，此有本票影本六紙在卷可憑（
      八十四年度偵字第五二○八號卷第四、五頁），核其消費
      金額，較一般餐飲之金額高出甚多，參酌證人丙○○於本
      院亦證稱：伊店內尚有公關的小姐、飲酒等服務等語（本
      院卷第六十一頁），足徵該「安妮公主飲飲店」要與一般
      之餐飲店之營業項目有所不同，是自無從以其消費金額計
      達十萬餘元一節，逕認被告有公訴意旨所指「大肆消費」
      即有違交易常情之情形存在。基此，估不論被告是否如其
      所辯係從事小型工程承攬之工作，縱以一般從事建築工作
      者之待遇與本案之消費金額相較，亦尚難認二者間有顯不
      相當之情形存在，是自無從以被告消費款項之金額一節，
      憑為被告具為自己不法所有意圖之認定。
  ２、本案被告於所簽發之本票上業具留真實之身分證統一編號
      、戶籍地址及聯絡電話，又證人丙○○依被告所留電話，
      確能與被告之母聯絡，且證人丙○○僅知被告叫「阿南」
      等情，業據證人丙○○證述在卷（本院卷第五十九頁、六
      十二頁、同前偵卷第四、五頁），並有前揭本票影本六紙
      在卷可稽，足徵證人丙○○於同意被告簽帳消費時並未確
      切核對被告之詳確身份，則以證人丙○○既未核對被告身
      份，苟被告有為自己不法所有之意圖，衡情應無具留前揭
      真實身分資料以利告訴人為民事求償或刑事訴追之必要。
四、綜上所述，公訴人所舉之證據，不足積極證明被告有施用詐
    術之行為，亦難認證人丙○○有何陷於錯誤之情形，復無從
    證明被告主觀上有詐欺之犯意，公訴人所指被告之犯罪嫌疑
    ，仍有合理之懷疑存在，揆諸首開說明，本案要屬被告與告
    訴人甲○○間之民事紛爭，自應循民事程序處理，因認被告
    犯罪尚屬不能證明，自應為其無罪之諭知。
據上論斷，應依刑事訴訟法第三百零一條第一項，判決如主文。
中　　華　　民　　國　　94　　年　　7　　月　　27　　日
                           臺灣臺中地方法院刑事第二庭
                               審判長  法  官  蔡  名  曜
                                       法  官  蔡  美  華
                                       法  官  郭  書  豪
上正本證明與原本無異。
如不服本判決，應於送達後十日內向本院提出上訴狀（須附繕
本），上訴於台灣高等法院台中分院。
中　　華　　民　　國　　94　　年　　7 　　月　　27　　日
                                       書記官  陳  美  虹
